【裁判字號】    98,易,280
【裁判日期】    980720
【裁判案由】    違反毒品危害防制條例
【裁判全文】
臺灣嘉義地方法院刑事判決               98年度易字第280號
公  訴  人  臺灣嘉義地方法院檢察署檢察官
被      告  甲○○
上列被告因違反毒品危害防制條例案件，經檢察官提起公訴（98
年度毒偵字第622 號），被告於準備程序中就被訴事實為有罪之
陳述，經本院裁定改依簡式審判程序審理，判決如下：
    主  文
甲○○施用第二級毒品，累犯，處有期徒刑陸月，如易科罰金，
以新台幣壹仟元折算壹日。扣案甲基安非他命壹包（驗餘淨重零
點零陸捌公克）沒收銷燬之，上開甲基安非他命之外包裝袋壹個
、玻璃吸食器壹支、打火機壹支、塑膠提撥管壹支、塑膠吸管貳
支、分裝空袋玖個，均沒收。
    犯 罪 事 實
一、甲○○前曾：(一)因施用毒品案件，經本院以88年度毒聲字第
    1779號裁定令入勒戒處所施以觀察、勒戒後，認無繼續施用
    毒品傾向，於民國89年1 月4 日執行完畢釋放；又因施用毒
    品案件，經本院以89年度毒聲字第1142號裁定送觀察、勒戒
    後，認無繼續施用毒品傾向，於89年9 月28日執行完畢釋放
    ；再於90年5 月間施用第二級毒品，經本院以90年度毒聲字
    第615 號裁定送觀察、勒戒後，認有繼續施用毒品傾向，而
    以90年度毒聲字第1003號裁定令入戒治處所施以強制戒治，
    嗣經本院以91年度毒聲字第68號裁定停止戒治，所餘戒治期
    間付保護管束，於91年10月1 日保護管束期滿執行完畢；刑
    事部分並經本院以90年度易字第872 號判決判處有期徒刑4
    月，如易科罰金，以銀元3 百元折算1 日確定。(二)另因施用
    第二級毒品案件，經本院以93年度易字第3 號判決判處有期
    徒刑6 月，如易科罰金以銀元3 百元折算1 日確定，於93年
    7 月14日易科罰金執行完畢。
二、詎甲○○仍不知悔改，基於施用第二級毒品之犯意，於98年
    4 月8 日0 時許，在其位於嘉義縣民雄鄉北斗村覆鼎金32號
    之住處，以將甲基安非他命置於玻璃吸食器內，以打火機點
    燃燒烤後吸食所產生煙霧之方式，施用第二級毒品甲基安非
    他命1 次。嗣於同日上午8 時許，為警持本院核發之搜索票
    至其上開住處搜索，扣得其所有之甲基安非他命1 包（驗餘
    淨重0.068 公克），以及供施用及預備施用甲基安非他命之
    玻璃吸食器1 支、打火機1 支、塑膠提撥管1 支、塑膠吸管
    2 支、分裝空袋9 個等物，並經員警於同日11時58分採集其
    尿液送驗，結果呈甲基安非他命陽性反應，而查悉上情。
三、案經臺南縣警察局移送臺灣嘉義地方法院檢察署檢察官偵查
    起訴。
    理  由
一、本件被告所涉犯者為毒品危害防制條例第10條第2 項，非死
    刑、無期徒刑、最輕本刑為3 年以上有期徒刑之罪或高等法
    院管轄第一審案件。本院行準備程序時，被告就被訴事實為
    有罪之陳述，經告知簡式審判程序之旨，並聽取檢察官及被
    告之意見後，本院爰依刑事訴訟法第273 條之1 第1 項裁定
    進行簡式審判程序。故本件簡式審判程序之證據調查，依刑
    事訴訟法第273 條之2 之規定，不受同法第159 條第1 項、
    第161 條之2 、第161 條之3 、第163 條之1 及第164 條至
    第170 條規定之限制，合先敘明。
二、訊據被告對於上開犯罪事實，於警詢、偵查及本院審理中均
    坦承不諱（見第0000000000號警卷第2 頁、第622 號偵卷第
    8 至9 頁，本院卷第29、32頁）。另被告於98年4 月8 日11
    時58分為警採集尿液送驗，結果呈甲基安非他命陽性反應，
    有臺南縣警察局刑事警察大隊採集尿液姓名對照表（尿液編
    號為：098K027）、 長榮大學98年4 月21日確認報告各1 紙
    在卷足憑（見第0000000000號警卷第18至19頁）；此外並有
    臺南縣警察局刑事警察大隊搜索扣押筆錄、扣押物品目錄表
    、扣押物品收據各1 份，以及照片15張附卷可佐（見第0000
    000000號警卷第14至17、20至27頁），另有甲基安非他命1
    包（驗餘淨重0.068 公克），以及供施用及預備施用甲基安
    非他命之玻璃吸食器1 支、打火機1 支、塑膠提撥管1 支、
    塑膠吸管2 支、分裝空袋9 個等物扣案可憑，堪認被告具任
    意性之自白與事實相符。
三、按施用第一、二級毒品為犯罪行為，毒品危害防制條例第10
    條定有處罰明文；故施用第一、二級毒品者，依前揭規定本
    應科以刑罰，惟基於刑事政策，對合於一定條件之施用者，
    則依同條例第20條、第23條之規定，施以觀察、勒戒及強制
    戒治之保安處分；又毒品危害防制條例於92年7 月9 日修正
    公布，自93年1 月9 日施行，其中第20條、第23條將施用毒
    品之刑事處遇程序，區分為「初犯」及「5 年內再犯」、「
    五年後再犯」，依其立法理由之說明：「初犯」，經觀察、
    勒戒或強制戒治後，應為不起訴處分或不付審理之裁定；經
    觀察、勒戒或強制戒治執行完畢釋放後，「5 年內再犯」者
    ，因其再犯率甚高，原實施之觀察、勒戒及強制戒治既已無
    法收其實效，爰依法追訴或裁定交付審理；至於經觀察、勒
    戒或強制戒治執行完畢釋放後，「5 年後再犯」者，前所實
    施之觀察、勒戒或強制戒治已足以遮斷其施用毒品之毒癮，
    為期自新及協助其斷除毒癮，仍適用「初犯」規定，先經觀
    察、勒戒或強制戒治之程序；從而依修正後之規定，僅限於
    「初犯」及「5 年後再犯」兩種情形，始應先經觀察、勒戒
    或強制戒治程序；倘被告於5 年內已再犯，經依法追訴處罰
    ，縱其第3 次（或第3 次以上）再度施用毒品之時間，在初
    犯經觀察、勒戒或強制戒治執行完畢釋放5 年以後，已不合
    於「5 年後再犯」之規定，且因已於「5 年內再犯」，顯見
    其再犯率甚高，原實施觀察、勒戒或強制戒治，已無法收其
    實效，即應依該條例第10條處罰（最高法院97年度第5 次刑
    事庭會議決議二參照）。被告前因施用毒品案件，經本院裁
    定令入勒戒處所施以觀察、勒戒後，認無繼續施用毒品傾向
    ，於89年1 月4 日執行完畢釋放，惟其嗣於上開觀察、勒戒
    執行完畢後5 年內之90年5 月間再度施用第二級毒品，經本
    院裁定送觀察、勒戒及強制戒治，刑事部分並判處有期徒刑
    4 月確定，業如前述，有被告之前案判決書及其臺灣高等法
    院被告前案紀錄表在卷可稽；揆諸前揭說明，其所為本件施
    用第二級毒品犯行，即應依毒品危害防制條例第10條之規定
    處罰。本件事證明確，應予依法論科。
四、論罪科刑：
(一)查甲基安非他命為毒品危害防制條例所定之第二級毒品，是
    核被告所為，係犯毒品危害防制條例第10條第2 項之施用第
    二級毒品罪；其為施用而持有甲基安非他命之低度行為，應
    為施用之高度行為所吸收，不另論罪。另被告有如犯罪事實
    一(二)所載之前案紀錄，於93年7 月14日徒刑易科罰金執行完
    畢，有其臺灣高等法院被告前案紀錄表附卷可稽，其於受徒
    刑之執行完畢後，5 年以內故意再犯本件有期徒刑以上之罪
    ，應依刑法第47條第1 項之規定論以累犯，並加重其刑。
(二)爰依被告於本院審理中之供述（見本院卷第34頁）及卷附其
    前案紀錄表、前案判決書等件，審酌：被告為高職肄業之智
    識程度，有多次施用毒品等前案紀錄，在家幫忙務農，與祖
    母、太太及小孩共同生活，經多次觀察、勒戒及強制戒治，
    猶未能戒除毒癮，惟施用毒品係屬戕害自身健康之行為，且
    其自93年之施用毒品案件執行完畢後迄至本次行為時，長達
    近5 年之期間內均無施用毒品之前案紀錄，犯後坦承犯行，
    態度尚佳等一切情狀，認公訴人求處被告有期徒刑7 月，稍
    有過重，應量處如主文所示之刑，並諭知易科罰金之折算標
    準，以示懲儆。
(三)扣案疑似甲基安非他命之物1 包，經鑑定含第二級毒品甲基
    安非他命成分，驗餘淨重0.068 公克，有高雄市立凱旋醫院
    98年6 月26日濫用藥物成品檢驗鑑定書在卷可憑（見本院卷
    第25頁），應依毒品危害防制條例第18條第1 項前段之規定
    ，沒收銷燬之。上開甲基安非他命之外包裝袋1 個，係被告
    所有，用以攜帶甲基安非他命，防潮濕、逸漏，供施用甲基
    安非他命所用之物；另扣案之玻璃吸食器1 支、打火機1 支
    、塑膠提撥管1 支、塑膠吸管2 支、分裝空袋9 個，均係被
    告所有供施用或預備施用甲基安非他命之物，業據其供承在
    卷（見第0000000000號警卷第2 頁、第622 號偵卷第11頁、
    本院卷第32至33頁），爰均依刑法第38條第1 項第2 款之規
    定併予宣告沒收。另扣案之手機1 支（含門號0000000000號
    SIM 卡1 張），被告陳稱係其個人平常使用之物，與本案無
    關（見本院卷第32頁），既無證據足認係被告所有且供本件
    犯罪所用、犯罪預備之物，自不得予以沒收，附此敘明。
據上論斷，應依刑事訴訟法第273 條之1 第1 項、第299 條第1
項前段，毒品危害防制條例第10條第2 項、第18條第1 項前段，
刑法第11條、第47條第1 項、第41條第1 項前段、第38條第1 項
第2 款，判決如主文。
本案經檢察官楊騏嘉到庭執行職務。
中    華    民    國    98    年    7    月    20     日
                  刑事第三庭  法  官  陳 蒨 儀
以上正本證明與原本無異。
如不服本判決應於收受判決後10日內向本院提出上訴書狀，並應
敘述具體理由；其未敘述上訴理由者，應於上訴期間屆滿後20日
內向本院補提理由書（均須按他造當事人之人數附繕本）「切勿
逕送上級法院」。
中    華    民    國    98    年    7     月    20    日
                              書記官  楊 國 色
附錄本判決論罪法條：
毒品危害防制條例第10條第2項
施用第二級毒品者，處3 年以下有期徒刑。


司法院資訊處製作；財團法人民間司法改革基金會備份。
